臺灣臺中地方法院刑事判決　　　　　　　100年度易字第458號
公　訴　人　臺灣臺中地方法院檢察署檢察官
被　　　告　姚啟明(原
上列被告因詐欺案件，經檢察官提起公訴（99年度偵字第22072
號），被告於準備程序中為有罪陳述，經本院合議庭裁定由受命
法官依簡式審判程序獨任審理，判決如下：
    主  文
姚啟明連續意圖為自己不法之所有，以詐術使人將本人之物交付
，處有期徒刑拾月；減為有期徒刑伍月，如易科罰金，以銀元參
佰元即新臺幣玖佰元折算壹日。
    犯罪事實
一、姚啟明明知永電水電工程有限公司（下稱永電公司）未經設
    立登記，不得以該公司名義經營業務或為其他法律行為，且
    其並無給付貨款之真意，竟基於違反公司法及意圖為自己不
    法所有之概括犯意，於民國94年11月1 日，至鄭錦樹經營位
    在臺中市○區○○○路277 號之台友水電材料行，佯稱為「
    永電公司」之負責人，並提供永電公司之名片1 張給鄭錦樹
    以取信，並向鄭錦樹詐稱：欲購買水電材料PVC 電纜等物云
    云；使鄭錦樹誤信姚啟明為永電公司負責人且有付款真意及
    能力，而陷於錯誤，遂同意與其交易，至95年1 月16日止，
    鄭錦樹連續交付水電材料共9 次，總價金合計新臺幣（下同
    ）1,071,739 元（詳細日期、品名及金額如附表所示）。嗣
    鄭錦樹向姚啟明催討貨款，姚啟明即拒不給付，且其與不知
    情之妻陳麗霜（另經檢察官為不起訴處分）聯名簽立之3 張
    本票亦未兌現，隨即避不見面。鄭錦樹因而前往臺中縣大里
    市○○路○ 段221 號之永電電業行催討債務，方查悉實際上
    並無「永電公司」，且該址之「永電電業行」亦無姚啟明之
    人，始知受騙。
二、案經鄭錦樹訴請臺灣臺中地方法院檢察署檢察官偵查起訴。
    理    由
壹、程序方面：
一、按除被告所犯為死刑、無期徒刑、最輕本刑為3 年以上有期
    徒刑之罪或高等法院管轄第一審案件者外，於法院行準備程
    序進行中，被告先就被訴事實為有罪之陳述時，審判長得告
    知被告簡式審判程序之旨，並聽取當事人、代理人、辯護人
    及輔佐人之意見後，裁定進行簡式審判程序；且受命法官行
    準備程序，與法院或審判長有同一之權限；又簡式審判程序
    之證據調查，不受刑事訴訟法第159 條第1 項、第161 條之
     2、第161 條之3 、第163 條之1 及第164 條至第170 條規
    定之限制，刑事訴訟法第273 條之1 第1 項、第279 條第2
    項前段、第273條之2分別定有明文。
二、查本件被告姚啟明所犯為死刑、無期徒刑、最輕本刑為3年
    以上有期徒刑以外之罪，且非高等法院管轄第一審之案件，
    經本院合議庭裁定由受命法官行準備程序時，被告就被訴事
    實為有罪之陳述後，復經本院合議庭裁定由受命法官獨任行
    簡式審判程序，是其證據之調查，自不受刑事訴訟法第159
    條第1 項、第161 條之2、第161 條之3 、第163 條之1 及
    第164 條至第170 條規定之限制，合先敘明。
貳、得心證之理由：
一、上開犯罪事實，業據被告於本院準備程序、審理時坦承不諱
    ，核與證人即告訴人鄭錦樹及證人余松諭、鄭明銀於偵查中
    所證述之情節相符，復銷貨明細表1 紙、貨款帳單及本票影
    本各3 紙、永電工程有限公司及永電電業行之名片影本各1
    紙、公司基本資料查詢1 紙、財團法人金融聯合徵信中心列
    印資料1 紙在卷可稽。足認被告之自白與事實相符，本案被
    告上開犯行事證明確，應依去論科。
二、論罪科刑
（一）查被告行為後，於94年2 月2 日修正公布之刑法部分條文
      ，已自95年7 月1 日起施行。按行為後法律有變更者，適
      用行為時之法律，但行為後之法律有利於行為人者，適用
      最有利於行為人之法律，現行刑法第2 條第1 項定有明文
      ，該條文係規範行為後法律變更所生新舊法律比較適用之
      準據法，是刑法第2 條第1 項本身雖經修正，但無比較新
      舊法適用之問題，應一律適用裁判時之現行刑法第2 條第
      1 項之規定，為「從舊從輕」之比較，又新舊刑法關於刑
      之規定，雖同採從輕主義，惟比較時仍應就罪刑有關之共
      犯、未遂犯、想像競合犯、牽連犯、連續犯、結合犯，以
      及累犯加重、自首減輕暨其他法定加減原因（如身分加減
      ）與加減比例等一切情形，綜其全部之結果，而為比較，
      再適用有利於行為人之法律處斷，而不得一部割裂分別適
      用不同之新舊法（最高法院95 年 第8 次刑事庭會議決議
      參照）。準此：
  １、依刑法施行法第1 條之1 之立法說明，謂該條文第2 項係
      「考量新修正之刑法施行後，不再適用『現行法規所定貨
      幣單位折算新臺幣條例』，為使罰金數額趨於一致，避免
      衍生新舊法比較適用問題，以緩和實務適用法律之衝擊之
      前提下，規定第2 項如上」等詞，顯見刑法施行法第1 條
      之1 第2 項增訂後，自無再就「現行法規所定貨幣單位折
      算新臺幣條例」、「罰金罰鍰提高標準條例」比較新舊法
      適用之問題。是關於刑法第339 條第1 項之法定刑為罰金
      刑提高標準部分，自應適用裁判時之法律即刑法施行法第
      1 條之1 之規定（最高法院96年度臺上字第5331、5438號
      判決意旨參照）。
  ２、法定本刑中，關於罰金刑最低額部分，依修正後刑法第33
      條第5 款規定為「罰金：新臺幣1,000 元以上，以百元計
      算之」，較舊法所定罰金最低額為「銀元1 元以上」為重
      ，經比較新舊法之結果，自以修正前規定較有利於被告（
      最高法院96年度臺上字第7342號判決參照）。
  ３、刑法第56條關於連續犯之規定業經修正刪除，是於新法修
      正施行後，本件被告犯行，如依新法規定，應按數罪之規
      定併罰；如依修正刪除前之連續犯規定，則應依修正前刑
      法第56條規定以一罪論，但得加重其刑至二分之一，數罪
      併罰之結果，顯較以一罪論而加重其刑至二分之一之結果
      不利於被告。故經比較新舊法結果，以舊法較有利於被告
      。
  ４、修正後刑法第41條第1 項修正提高為「以新臺幣1,000 元
      、2,000 元、3,000 元折算1 日」，並刪除「因身體、教
      育、職業或家庭之關係，執行顯有困難者」之條件，而修
      正前刑法第41條第1 項規定「得以1 元以上3 元以下折算
      1 日（依修正前罰金罰鍰提高標準條例第2 條規定，係就
      原定數額提高為100 倍折算1 日即銀元100 元以上300 元
      以下折算1 日）」，故關於易科罰金折算標準，以修正前
      之折算標準對被告較為有利，故應依刑法第2 條第1 項前
      段規定，適用修正前刑法第41條第1 項前段、廢止前罰金
      罰鍰提高標準條例第2 條規定，定其易科罰金之折算標準
      。
  ５、綜合上述各條文修正前、後之比較，揆諸前揭最高法院決
      議及修正後刑法第2 條第1 項前段、後段規定之「從舊、
      從輕」原則，除刑法施行法第1 條之1 不生新舊法比較之
      問題，應逕行適用修正後之法律外，以修正前之刑法對被
      告較為有利，應適用行為時之法律，即修正前刑法之相關
      規定予以論罪。
（二）核被告所為，係違反公司法第19條第1 項未經設立登記，
      而以公司名義經營業務之規定，應依同條第2項處罰，及
      犯刑法第339 條第1 項之詐欺取財等罪。被告以一未經設
      立登記之「永電公司」名義，向告訴人鄭錦樹施用詐術購
      買材料，係其係以一施用詐術行為觸犯數罪名，為異種想
      像競合犯，應從一重之詐欺取財罪處斷。被告所為多次詐
      欺取財犯行，時間緊接，所犯係構成要件相同之罪，顯係
      基於概括犯意為之，依修正前刑法第56條之規定，為連續
      犯，以一罪論處，並加重其刑。爰審酌被告並無犯罪前科
      ，素行良好（有臺灣高等法院被告前案紀錄表可考），其
      犯罪之動機、目的係為圖一己私利、且犯罪所得金額高達
      1,071,739 元，所生損害匪淺，惟犯罪手段尚屬平和，兼
      衡其犯罪後坦承犯行之態度等一切情狀，量處如主文所示
      之刑；至被告於本案審理中雖已與告訴人成立調解（有本
      院100 年度司中調字第477 號調解程序筆錄可稽），但其
      調解成立後，迄未曾依約履行賠償事宜一情，業據告訴人
      陳明在卷，並為被告所不否認，是本院認尚難僅以被告已
      與告訴人成立調解，即認被告已有悔意，故無從為緩刑之
      宣告，附此敘明。
（三）查被告本件犯行在94年11月1 日起至95年1 月16日日止，
      係在96年4 月24日之前，且非中華民國九十六年罪犯減刑
      條例第3 條所示不得減刑之罪，爰依中華民國九十六年罪
      犯減刑條例第2 條第1 項第3 款，減其刑期二分之一；另
      被告所犯上開之罪，為最重本刑5 年以下有期徒刑之罪，
      其所宣告之刑經本院依中華民國九十六年罪犯減刑條例第
      2 條第1 項第3 款，減其刑期二分之一後，為有期徒刑6
      個月以下之刑度，爰依中華民國九十六年罪犯減刑條例第
      9 條，併諭知易科罰金之折算標準。
據上論斷，應依刑事訴訟法第273 條之1 第1 項、第299 條第1
項前段，公司法第19條，刑法第2 條第1 項前段、第339 條第1
項、（修正前）第55條、（修正前）第56條、（修正前）第41
條第1 項前段，（廢止前）罰金罰鍰提高標準條例第2 條，刑
法施行法第1 條之1 ，中華民國九十六年罪犯減刑條例第2 條第
1 項第3 款、第7 條、第9 條，判決如主文。
本案經檢察官李莉玲到庭執行職務。
中    華    民    國   100    年    6     月    7     日
                    刑事第十二庭  法  官  莊  秋  燕
上正本證明與原本無異。
如不服本判決應於收受判決後10日內向本院提出上訴書狀，並應
敘述具體理由；其未敘述上訴理由者，應於上訴期間屆滿後20日
內向本院補提理由書（均須按他造當事人之人數附繕本）「切勿
逕送上級法院」。
                                  書記官  楊  賀  傑
中    華    民    國   100    年    6     月    7     日
附錄論罪科刑法條：
中華民國刑法第339條
（普通詐欺罪）
意圖為自己或第三人不法之所有，以詐術使人將本人或第三人之
物交付者，處 5 年以下有期徒刑、拘役或科或併科 1 千元以下
罰金。
以前項方法得財產上不法之利益或使第三人得之者，亦同。
前二項之未遂犯罰之。
公司法第19條
未經設立登記，不得以公司名義經營業務或為其他法律行為。
違反前項規定者，行為人處1 年以下有期徒刑、拘役或科或併科
新臺幣15萬元以下罰金，並自負民事責任；行為人有二人以上者
，連帶負民事責任，並由主管機關禁止其使用公司名稱。
附表：
┌─┬─────┬──────────┬───────┐
│編│日     期 │       品 名        │   金  額     │
│號│          │                    │              │
├─┼─────┼──────────┼───────┤
│1 │94.11.1   │吸頂燈等物          │128,565.7元   │
├─┼─────┼──────────┼───────┤
│2 │94.11.19  │輕鋼架日光燈具      │    5,040元   │
├─┼─────┼──────────┼───────┤
│3 │94.11.23  │PVC電線             │   88,635元   │
├─┼─────┼──────────┼───────┤
│4 │94.11.29  │PVC電線             │  144,060元   │
├─┼─────┼──────────┼───────┤
│5 │94.12.6   │PVC電線             │   66,816元   │
├─┼─────┼──────────┼───────┤
│6 │94.12.14  │PVC電線             │  167,040元   │
├─┼─────┼──────────┼───────┤
│7 │94.12.28  │PVC電線             │  214,272元   │
├─┼─────┼──────────┼───────┤
│8 │95.1.4    │ST揚水等物          │ 15,390.3元   │
├─┼─────┼──────────┼───────┤
│9 │95.1.16   │PVC絕緣電線         │  241,920元   │
├─┼─────┼──────────┼───────┤
│合│          │                    │ 1,071,739元  │
│計│          │                    │              │
└─┴─────┴──────────┴───────┘